【裁判字號】    89,上易,4690
【裁判日期】    900327
【裁判案由】    竊盜等
【裁判全文】
臺灣高等法院刑事判決                          八十九年度上易字第四六九號
    上  訴  人
    即  被  告  丙○○
右上訴人因竊盜等案件，不服臺灣板橋地方法院八十九年度易字第三六五號，中華
民國八十九年十一月十七日第一審判決（起訴案號：臺灣板橋地方法院檢察署八十九
年度偵字第八八九七、八一七八號）提起上訴，本院判決如左：
    主  文
原判決撤銷。
丙○○竊盜，處有期徒刑月，如易科罰金，以佰元折算壹日，扣案之鑰匙壹支沒
收；又傷害人之身體，處有期徒刑肆月，如易科罰金，以佰元折算壹日。應執行有
期徒刑陸月，如易科罰金，以佰元折算壹日，扣案之鑰匙壹支沒收。
    事  實
一、丙○○於民國八十八年十二月十六日二十三時許，在臺北縣板橋市○○○路○段
    八號好樂迪ＫＴＶ五二０包廂內，因在包廂內古國榮與林榮信二人發生爭執，丙○○欲襲擊古國榮，為在場乙○○發現而制止，丙○○竟基於傷害乙○○之犯意
    ，持酒瓶毆打乙○○頭、胸部，致乙○○受有顏面部多處撕裂傷（共七處，合計
    約六‧五公分長）、前胸兩處撕裂傷（分別為一‧五公分長及四‧五公分長）、
    右手中指掌撕裂傷（約二‧五公分長）之傷害。又意圖為自己不法之所有，於八
    十九年五月一日下午十一時許，在臺北縣三峽鎮○○路○段五０六號前，以其所
    有之鑰匙一把，竊取甲○○所有約價值新台幣（下同）二十萬元之ＨＭ─七七一
    ０號自小客車一輛，得手後供己使用，嗣於八十九年五月六日凌晨六時許，丙○○駕駛該自小客車載黃博詳（另經檢察官為不起訴處分），行經臺北縣三峽鎮○○路時，為警當場查獲，並扣得其所有供行竊前開自小客車所用之鑰匙一支。
二、案經乙○○訴由臺北縣警察局板橋分局及臺北縣警察局三峽分局分別報請臺灣板
    橋地方法院檢察署檢察官偵查起訴。
    理  由
一、訊據上訴人即被告丙○○對於右揭時、地持酒瓶毆打被害人乙○○及竊取上開車
    輛之事實供承不諱，其中傷害部分，核與被害人乙○○指訴遭被告持酒瓶毆傷等
    情，及與證人即當時在場目擊之古國榮、謝志暉於警局偵訊、檢察官偵訊中證人
    林榮信於警局偵查時證述被告持酒瓶毆擊被害人乙○○頭部之情節相符（見八十
    九年度偵字第八一七八號卷第七頁反面、第九頁反面、第十一頁反面、三十二頁
    反面），而被害人乙○○確受有前揭傷害，並有診斷證明書一紙在卷足稽（見八
    十九年度偵字第八一七八號卷第二十頁），被告雖供稱伊被乙○○打，伊才持酒
    瓶毆打乙○○云云。惟查被告欲襲擊古國榮，為在場之乙○○發現而制止，被告
    持酒瓶毆打乙○○之事實，已據被害人乙○○於警局偵訊及檢察官偵查中指陳甚
    明，被告此一辯解，尚非可採。而被告竊盜自用小客車部分，亦與被害人甲○○
    於警局偵訊時指訴該自用小客車確係失竊相符（見八十九年度偵字第八八九七號
    卷第八頁反面），且有贓物認領保管單一紙在卷可憑，復有被告所有供犯罪所用
    之鑰匙一支扣案可資佐證。至於被害人甲○○於警局雖供稱係八十九年五月二日
    五時失竊；被告供稱係八十九年五月一日下午十一時竊取，惟被害人所述係發現
    車輛失竊之時間，自以被告所供竊取之時間為可採。另警局八十九年五月二日九
    時偵訊筆錄記載，被告供稱：「我是於八十九年五月二日二十三時許，在‧‧‧
    ‧竊得」，其中八十九年五月二日顯係八十九年五月一日之誤載，均予敘明。本
    件事證明確，被告前開犯行，均堪認定。
二、核被告意圖為自己不法之所有，而竊取甲○○之自用小客車，所為係犯刑法第三
    百二十條第一項之竊盜罪；傷害乙○○之身體，所為係犯刑法第二百七十七條第
    一項之傷害罪。其所犯上開二罪，犯意各別，行為互殊，應予分別論罪併合處罰
    。原審據以論罪科刑，固非無見。惟查（一）刑法第四十一條原規定「犯最重本
    刑為三年以下有期徒刑以下之刑之罪，而受六月以下有期徒刑或拘役之宣告，因
    身體、教育、職業或家庭之關係，執行顯有困難者，得以一元以上三元以下折算
    一日，易科罰金。」，竊盜罪係最重本刑為五年以下有期徒刑之罪，本不在得易
    科罰金之列。惟該條業於九十年一月十日修正公布為「（第一項）犯最重本刑為
    五年以下有期徒刑以下之刑之罪，而受六個月以下有期徒刑或拘役之宣告，因身
    體、教育、職業、家庭之關係或其他正當事由，執行顯有困難者，得以一元以上
    三元以下折算一日，易科罰金。但確因不執行所宣告之刑，難收矯正之效，或難
    以維持法秩序者，不在此限。（第二項）併合處罰之數罪，均有前項情形，其應
    執行之刑逾六月者，亦同。」該修正條文於同月十二日生效，足見本件被告犯罪
    後，法律業已變更，且修正後之法律有利於被告，原審未及依刑法第二條第一項
    前段規定適用修正後刑法第四十一條之規定，就被告所犯竊盜、傷害二罪宣告之
    有期徒刑及所定執行刑，均未予諭知得易科罰金及其折算標準，尚有未洽。（二
    ）被告就竊盜部分，業與被害人甲○○達成民事和解，有和解書一紙，附於本院
    卷可稽，原審未及審酌，亦有未合。被告上訴意旨以判刑太重，指摘原判決不當
    ，雖無理由。惟原判決既有可議，即無可維持，應由本院予以撤銷改判。爰審酌
    被告犯罪之動機、目的、手段、傷害他人之情形所生危害、所竊汽車之價值，犯
    罪後態度良好，竊盜已與被害人達成民事和解，傷害部分則尚未與被害人達成民
    事和解等一切情狀，就其所犯竊盜、傷害二罪分別量處如主文第二項所示之刑，
    並定其應執行刑，且就所宣告之刑及所定應執行刑，均諭知易科罰金之折算標準
    。扣案之鑰匙一支係供犯竊盜罪所用之物，且係被告所有，業據被告供明，爰依
    法宣告沒收；至扣案之鑰匙一串，並非被告所有之物，且與本件被告犯罪無關，
    尚乏沒收之依據，附此敘明。
據上論斷，應依刑事訴訟法第三百六十九條第一項前段、第三百六十四條、第二百九
十九條第一項前段，刑法第二條第一項前段、第三百二十條第一項、第二百七十七條
第一項、第四十一條第一項前段、第五十一條第五款、第三十八條第一項第二款，罰
金罰鍰提高標準條例第一條前段、第二項，判決如主文。
本案經檢察官林炳雄到庭執行職務。
中      華      民      國    九十      年      三      月    二十七    日
                              臺灣高等法院刑事第三庭
                                  審判長法  官  張  連  財
                                        法  官  張  傳  栗
                                        法  官  李  英  勇
右正本證明與原本無異。
不得上訴。
                                        書記官  倪  淑  芳
中      華      民      國    九十      年      三      月    二十八    日
附錄本案論罪科刑法條全文：
刑法第三百二十條第一項：
意圖為自己或第三人不法之所有，而竊取他人之動產者，為竊盜罪，處五年以下有期
徒刑、拘役或五百元以下罰金。
刑法第二百七十七條第一項：
傷害人之身體或健康者，處三年以下有期徒刑、拘役或一千元以下罰金。犯前項之罪
，因而致人於死者，處無期徒刑或七年以上有期徒刑；致重傷者，處三年以上十年以
下有期徒刑。


司法院資訊處製作；財團法人民間司法改革基金會備份。
